臺灣臺南地方法院刑事判決　　　　　　　99年度易字第1297號
公　訴　人　臺灣臺南地方法院檢察署檢察官
被　　　告　梁順
指定辯護人　本院公設辯護人林宜靜
上列被告因詐欺案件，經臺灣臺南地方法院檢察署檢察官提起公
訴（99年度偵緝字第489號、99年度偵字第8323號、11494號）及
移送併辦（100年度偵字第5569號），被告於準備程序期日就被
訴事實為有罪陳述，本院合議庭裁定由受命法官獨任進行簡式審
判程序，判決如下：
    主  文
梁順幫助意圖為自己不法之所有，以詐術使人將本人之物交付，
處有期徒刑肆月，如易科罰金，以新台幣壹仟元折算壹日。緩刑
貳年。
    事實及理由
一、犯罪事實：梁順雖預見將自己所申辦之行動電話門號提供予
    他人使用，可能幫助他人從事財產犯罪，竟不違背其本意，
    基於幫助他人從事財產犯罪之犯意，於民國98年9月間，將
    其於98年9月24日所申辦之在威寶電信股份有限公司（下稱
    威寶電信）所申辦，號碼為0000000000號門號之SIM卡，提
    供予詐騙集團成員使用。嗣詐欺集團取得上開門號後：
(一)、於98年9月間，在「小兵立大功」報紙上刊登貸款廣告，以
    代辦貸款為餌，誘騙不知情之莊詒婷（所涉犯幫助詐欺罪部
    分，業經臺灣台南地方法院檢察署檢察官為不起訴處分），
    並留下前開0000000000號作為聯絡電話，使莊詒婷將其所申
    辦之中華郵政股份有限公司歸仁郵局（下稱歸仁郵局）帳號
    為0000000-0000000號帳戶之存摺、提款卡及密碼，提供予
    真實姓名年籍不詳之成年男子使用。嗣該男子所屬之詐欺集
    團成員即共同基於意圖為自己不法所有之犯意聯絡，於98年
    10 月13日9時30分許，撥打電話予吳壽君，自稱係法務部臺
    北執行處職員，並佯稱其帳戶遭冒用，需將款項匯至安全帳
    戶云云，致吳壽君不疑有他，於同日12時46分至彰化縣員林
    鎮○○路郵局匯款新台幣（下同）5萬元至上開歸仁郵局帳
    戶內。嗣經吳壽君發覺遭人詐騙後，報警處理，始查悉上情
    。
(二)、於98年12月間，在「聯合報」上刊登貸款廣告，以代辦貸款
    名義，並留下前揭0000000000號作為聯絡電話，致黃禾宜（
    所涉犯幫助詐欺罪部分，業經臺灣高雄地方法院檢察署提起
    公訴）於聯繫後，在98年12月上旬某日，在高雄縣岡山鎮○
    ○○路「麥當勞」速食店前，將其所有永豐商業銀行高雄分
    行帳號為00000000000000號（下稱永豐銀行）及彰化商業銀
    行高雄分行（下稱彰化銀行）帳號為00000000000000號2本
    帳戶之存摺、提款卡及密碼等物，以不詳代價交予真實姓名
    、年籍均不詳之詐欺集團成員，供該詐騙集團使用。俟該詐
    騙集團取得前開帳戶，即由該詐騙集團某成員：
 1、於98年12月10日某時，撥打電話予張金英，佯稱：其為金管
    會林明輝主任，電話費積欠4萬8,773元，要匯30萬元至指定
    帳戶，才不會像陳水扁一樣被凍結云云，致張金英誤信為真
    而陷於錯誤，遂於當日15時30分許，至南投市彰化銀行南投
    分行臨櫃匯款30萬元，至黃禾宜前揭彰化銀行帳戶內。嗣經
    張金英發覺遭人詐騙後，報警處理，始查悉上情。
 2、於98年12月11日12時許，撥打電話予吳采諭，佯稱其為中華
    電信人員，因欠繳電話費，已變成遭他人利用之人頭帳戶，
    其已處理妥當，然需將存款轉匯至指定之法院帳戶內，以免
    遭到凍結云云，致吳采諭不疑有他而陷於錯誤，遂於同日15
    時2分許，至臺南市○區○○路2段163號之永豐銀行東臺南
    分行臨櫃匯款12萬1,900元，至黃禾宜前揭永豐銀行帳戶內
    。嗣吳采諭查覺有異，報警循線而查知上情。
(三)、於98年9月間，在聯合報上以上開門號作為聯絡電話刊登貸
    款廣告，嗣郭政昌（所涉犯幫助詐欺罪部分，業經臺灣臺中
    地方法院檢察署聲請簡易判決處刑）見報與之聯絡，郭政昌
    並與之約定，將其所申辦之臺灣中小企業銀行西屯分行帳戶
    （帳號00000000000）及中華郵政股份有限公司東海大學郵
    局（下稱東大郵局）帳號為00000000000000號帳戶之存摺、
    提款卡及密碼，於98年12月8日上午11時許，在臺中市○○
    ○路之裕元花園酒店旁之麥當勞前，提供予真實姓名年籍不
    詳之成年男子使用。嗣該男子所屬之詐欺集團成員即共同基
    於意圖為自己不法所有之犯意聯絡，於98年12月10日中午12
    時許，撥打電話予劉文章，以其未繳納電信費用、且遭冒名
    開戶須將存款存入指定帳號為由，要求劉文章匯款云云，致
    劉文章不疑有他，於同日14時30分許依指示提領現金後，將
    新臺幣149萬9050元匯入郭政昌上開臺灣中小企業銀行帳戶
    內，旋遭前揭詐欺集團成員提領一空。嗣劉文章發覺受騙，
    報警處理，始循線查獲上情。
    案經臺灣台南地方法院檢察署檢察官自動檢舉及高雄市警察
    局苓雅分局移送臺灣高雄地方法院檢察署呈請臺灣高等法院
    檢察署核轉臺灣台南地法院檢察署檢察官偵查起訴，及台中
    市警察局第六分局移送臺灣台中地方法院檢察署呈請臺灣高
    等法院檢察署核轉臺灣台南地法院檢察署檢察官偵查後移送
    併辦。
二、本件係經被告梁順於準備程序為有罪之表示，而經本院合議
    庭裁定由受命法官獨任以簡式審判程序加以審理，依刑事訴
    訟法第273條之2、第159條第2項之規定，不適用傳聞法則有
    關限制證據能力之相關規定；並得依同法第310條之2準用第
    454條之規定製作略式判決書（僅記載「證據名稱」），合
    先敘明。
三、證據名稱：
(一)、被告梁順於偵查及本院準備程序及審理中之自白。
(二)、另案被告莊詒婷、黃禾宜、郭政昌於警詢及偵查中之證述。
(三)、證人即被害人吳壽君、張金英、吳采諭、劉文章於警詢時之
    證詞。
(四)、98年12月2日聯合報報紙廣告影本1則。
(五)、莊詒婷所有上開歸仁郵局開戶資料及客戶歷史交易清單1份
    。
(六)、黃禾宜所有上開彰化銀行開戶資料及客戶歷史交易清單1份
    。
(七)、黃禾宜所有上開永豐銀行開戶資料及客戶歷史交易清單1份
    。
(八)、郭政昌所有上開臺灣中小企業銀行之開戶基本資料影本及交
    易明細表1份。
(九)、行動電話門號0000000000門號查詢單、威寶電信股份有限司
    行動電話服務申請書及通聯調閱查詢單、通聯記錄各1份。
(十)、臺灣高等法院被告前案紀錄表1份。
四、按刑法上之幫助犯，係對於犯罪與正犯有共同之認識，而以
    幫助之意思，對於正犯資以助力，而未參與實施犯罪之行為
    者而言（最高法院75年度台上字第1509號、88年度台上字第
    1270號判決意旨參照）；是以，如未參與實施犯罪構成要件
    之行為，且係出於幫助之意思提供助力，即屬幫助犯，而非
    共同正犯。本件被告提供上開行動電話予詐欺集團成員，作
    為實施詐欺取財之犯罪工具，其單純提供電話供人使用之行
    為，並不等同於向被害人施加詐術之行為，且亦無證據證明
    被告有參與詐欺取財犯行之構成要件行為，是被告提供電話
    供人使用之行為，係對於該不詳之人遂行詐欺取財犯行，資
    以助力。故核被告梁順所為，係犯刑法第30條第1項前段、
    第339條第1項詐欺取財罪之幫助犯。被告實施詐欺構成要件
    以外之行為，係幫助犯，應依刑法第30條第2項減輕其刑。
    本件併案部分即犯罪事實(三)雖未經檢察官起訴，然此部分犯
    罪事實與起訴部分涉及之行動電話門號相同，被害人不同，
    屬一行為犯數罪名之想像競合犯關係，屬於裁判上一罪，為
    法律上之同一案件，為前開起訴效力所及，本院自得併予審
    理。爰審酌被告明知提供行動電話門號可能予人從事不法行
    為使用，足以助長社會犯罪風氣，並可能導致真正犯罪者逍
    遙法外，並造成警方查緝之困難，致使受害民眾陸續增加，
    利用此手段犯罪者，日益猖獗，惟念其本身並未實際參與詐
    欺取財之犯行，可責難性較小，且被告為緬甸籍人，無法識
    閱中文，對於本國社會情狀較為生疏，並念及其犯後已坦承
    犯行之態度等一切情狀，量處如主文所示之刑，並諭知易科
    罰金之折算標準。又被告前未曾受有期徒刑以上刑之宣告，
    有台灣高等法院被告全國前案記錄表1份在卷可憑，其素行
    尚佳，且被告已坦承犯行，頗有悛悔之意，經此起訴審判之
    刑事程序，應知所警惕，信無再犯之虞，本院因認所宣告之
    刑以暫不執行為適當，併諭知緩刑2年，以勵自新。
五、依刑事訴訟法第299條第1項前段、第273條之1第1項、第310
    條之2，刑法第339條第1項、第30條第1項前段、第2項、第
    41條第1項前段、第74條第1項第1款，判決如主文。
七、如不服本判決，應於判決送達後10日內，向本院提出上訴書
    狀。
本案經檢察官許華偉到庭執行職務。
中    華    民    國    100    年    5    月    24    日
                      刑事第四庭  法  官  高如宜
以上正本證明與原本無異。
如不服本判決應於收受本判決後10日內向本院提出上訴書狀，並
應敘述具體理由。其未敘述上訴理由者，應於上訴期間屆滿後20
日內向本院補提理由書狀（均須按他造當事人之人數附繕本）「
切勿逕送上級法院」。
                                  書記官  陳慧玲
中    華    民    國    100    年    5    月    27    日
附錄本案論罪科刑法條全文：
刑法第339條第1項
意圖為自己或第三人不法之所有，以詐術使人將本人或第三人之
物交付者，處 5 年以下有期徒刑、拘役或科或併科 1 千元以下
罰金。